臺灣高等法院花蓮分院刑事裁定　　　　　　　　　　九十一年度上訴字第二三五號
　　上訴人即自訴人　甲○○
　　被　　　　　告　乙○○
右上訴人因被告等妨害自由等案件，不服本院九十一年度上訴字第二三五號中華民國
九十一年十二月五日第二審判決，提起上訴，本院裁定如左：
    主  文
上訴駁回。
    理  由
一、按當事人對於下級法院之判決有不服者，得上訴於上級法院；再檢察官為被告之
    利益亦得上訴，刑事訴訟法第三百四十四條第一項前段、第三項定有明文。除此
    之外，條文中並未規定自訴人得為被告之利益提起上訴。又所謂對於下級審之判
    決不服，解釋上自以受有不利益之裁判，為求自己利益請求救濟起見，始得上訴
    於上訴審法院，此乃刑事訴訟之基本原則，故除檢察官因法有明文固得為被告之
    利益提起上訴外，自訴人及被告均當為自己之利益提起上訴；易言之，自訴人及
    被告對於有利於己之判決，應屬不得上訴之範圍。查本件上訴人即自訴人對被告
    三人提出之妨害自由等罪之自訴案件，經原審法院以其起訴程序違背規定為由，
    諭知自訴不受理判決，上訴人不服原審判決而提起上訴，業經本院於民國九十一
    年十二月五日判決將原判決撤銷，發回臺灣臺東地方法院，茲比較原審判決與本
    院判決之結果，原審判決顯為不利於上訴人之裁判，而本院判決既撤銷原審所為
    不利於上訴人之裁判，當屬有利於上訴人之裁判，揆諸首揭刑事訴訟基本原則，
    上訴人對於有利於己之本院判決提起上訴，自屬法律上所不應准許者，應予裁定
    駁回。
二、又上訴意旨雖以：上訴人所提附帶民事訴訟應與刑事訴訟同時判決，然第二審判
    決僅將刑事部分撤銷發回原審法院，未將附帶民事訴訟部分一併發回，於法不合
    云云。惟查上訴人之附帶民事訴訟係於刑事部分上訴時始向本院起訴，未曾繫屬
    於第一審法院，本院自無從將之併同發回第一審法院，況刑事訴訟法第五百零一
    條「附帶民事訴訟應與刑事訴訟同時判決」之規定亦僅為訓示規定（最高法院二
    十六年鄂附字第二號判例意旨參照），非謂附帶民事訴訟未與刑事訴訟同時判決
    ，即構成判決違背法令之事項，是上訴人前開上訴意旨所指不無誤會；又觀諸上
    訴人所提上訴理由全文，亦僅提及附帶民事訴訟應與刑事訴訟一併發回云云，全
    然未就本件刑事判決部分有何具體違背法令之處為任何指摘，實難認其理由正當
    ，附此敘明。
據上論斷，應依刑事訴訟法第三百八十四條前段，裁定如主文。
中      華      民      國    九十一    年     十二     月     三十     日
                                      審判長法官  吳  鴻  章
                                            法官  林  慶  煙
                                            法官  張  健  河
右正本證明與原本無異。
如不服本裁定應於裁定送達後五日內向本院提出抗告狀。
                                          書記官  鄧  瑞  雲
中      華      民      國    九十一    年     十二     月     三十     日
